臺灣高等法院刑事裁定
109年度抗字第1619號
抗  告  人  
即  被  告  洪孟哲



上列抗告人因違反毒品危害防制條例案件，不服臺灣基隆地方法
院中華民國109年9月14日裁定（109年度訴字第605號），提起抗
告，本院裁定如下：
    主  文
抗告駁回。
    理  由
一、抗告意旨略以：抗告人即被告洪孟哲（下稱被告）於109年9
    月14日，經原審以違反毒品危害防制條例案件，所犯販賣第
    二級毒品甲氧基甲基安非他命（MMA，又稱另類搖頭丸）等
    ，為最輕本刑為7年以上有期徒刑之罪，犯罪嫌疑重大，所
    犯為重罪，而認有高度逃亡之可能性，並因被告否認犯行，
    而認有串證之虞，即裁定羈押禁見。然依刑事訴訟法第159
    條之1第2項規定可知，被告以外之人於偵查中所為證述，原
    則上非無證據能力，被告雖否認犯行，但相關證人於警、偵
    訊中均到案具結作證，可認被告已無勾串共犯、證人之虞，
    且被告使用之行動電話也遭查扣，亦無湮滅證據之可能；此
    外，被告目前無業，已婚，並育有1名未滿周歲幼子，尚有
    妻小需扶養，被告家境非富裕，反而負擔沈重，顯無相當資
    力供逃亡之所需，足認被告並無逃亡之虞，然原審不查，先
    認被告有勾串證人、共犯或湮滅證據之虞，復臆測被告有逃
    亡之可能，爰依法提起抗告請撤銷原裁定等語。　
二、原審裁定意旨略以：被告因違反毒品危害防制條例案件，前
    經原審訊問時，雖否認販賣第二級毒品等犯行，惟有證人徐
    睿之證述，及方宗文死亡之解剖報告書，監視錄影光碟，及
    國道高速公路行車紀錄影片等在卷可稽，足認被告犯罪嫌疑
    重大，且所犯為最輕本刑7年以上有期徒刑之罪，法定刑非
    輕，客觀上顯有以逃亡規避日後審判程序進行及刑罰執行之
    誘因，有相當理由認為有逃亡之虞，另被告與徐睿見面之原
    因、過程等事實與徐睿供述不同，亦與監視器影像不符，足
    認有勾串證人、湮滅證據之虞，有刑事訴訟法第101條第1項
    第3款所定之情形，認有羈押必要，非予羈押，顯難進行審
    判及執行，而有羈押之必要，裁定自民國109年9月14日起羈
    押3月，又因審理時有詰問證人或令被告與證人對質之需要
    ，並禁止被告接見、通信、授受物件，而核發押票執行在案
    。
三、按被告經法官訊問後，認為犯罪嫌疑重大，而有刑事訴訟法
    第101條第1項各款所列情形之一，非予羈押，顯難進行追訴
    、審判或執行者，得羈押之；又羈押被告，審判中不得逾3
    月，同法第101條第1項、第108條第1項分別定有明文。次按
    被告有無繼續羈押之必要，應許由法院斟酌訴訟進行程度及
    其他一切情事而為認定（最高法院46年度台抗字第6號判例
    意旨可資參照）。而羈押之目的，在於確保刑事偵查、審判
    程序之完成及刑事執行之保全。刑事被告是否犯罪嫌疑重大
    、有無法定羈押事由及有無羈押之必要，暨於執行羈押後有
    無繼續羈押必要之判斷，俱屬事實認定問題，法院自得斟酌
    訴訟進行程度及其他一切情事而為認定。倘就客觀情事觀察
    ，法院許可羈押之裁定或延長羈押之裁定，在目的與手段間
    之衡量，並無明顯違反比例原則情形，即無違法或不當可言
     （最高法院109年度台抗字第1306號裁定意旨可參）。羈押
    被告之審酌，並非在行被告有罪、無罪之調查，而係以被告
    所犯罪嫌是否重大，有無羈押原因及必要性，資為是否羈押
    之依據，且羈押審查關於證據取捨，係採自由證明原則，有
    別於實體判決所採之嚴格證明原則（最高法院101年度台抗
    字第494號、99年度台抗字第227號裁定意旨參照）。
四、經查：
（一）本件被告涉犯修正前毒品危害防制條例第4條第2、3、4 
      項之販賣第二、三、四級毒品罪（想像競合犯），經原審
      訊問後，認其犯罪嫌疑重大，而其所犯販賣第二級毒品罪
      為最輕法定本刑有期徒刑7年以上之罪，且有相當理由足
      認其有逃亡、湮滅、偽造、變造證據或勾串共犯或證人之
      虞，即有刑事訴訟法第101條第1 項第3款所定之羈押原因
      ，復佐以被告所述與徐睿、監視錄影畫面所呈不符，有相
      當理由足認被告確有勾串證人及湮滅證據之可能性，本案
      尚待進行審判程序，傳喚證人對質詰問，且依實務經驗，
      有相當數量有關販賣毒品案件，被告多會否認證人於偵查
      中未經詰問證述之證據能力，本案尚未進行調查程序及證
      人之詰問，且尚未確認被告、辯護人及公訴人相關調查證
      據之主張，然本案應有傳喚證人到庭及對質之必要，而認
      被告有逃亡及勾串共犯、證人之虞，且無從以具保、責付
      、限制住居等方式替代，認非予羈押禁見，顯難進行追訴
      審判，有羈押之必要，而於109年9月14日裁定羈押3月，
      並禁止接見、通信、收受物件，有臺灣基隆地方法院109
      年9月14日訊問筆錄、押票在卷可按，並核閱相關卷證資
      料暨訴訟進行程度，於法尚無不合。被告雖坦認當天確有
      與徐睿見面，但否認有販賣摻有第二級毒品甲氧基甲基安
      非他命、第三級毒品4-甲基甲基卡西酮、3,4-亞甲基雙氧
      苯基乙基胺丁酮、愷他命、第四級毒品硝西泮之毒品咖啡
      包（下稱毒品咖啡包）2包與徐睿之犯行，然本案據證人
      徐睿、王詩雯、楊明杰、林昕穎、呂洛祺等人之證述，及
      通聯調閱查詢單、監視器翻拍照片、被告使用車號000-00
      00號自小客車沿路監視器翻拍照片、北極星汽車旅館監視
      器翻拍照片、車輛詳細資料報表、基隆市警察局第四分局
      安樂派出所警員胡銘軒109年7月20日提出之職務報告書、
      臺灣基隆地方檢察署檢察官相驗筆錄、解剖筆錄、相驗屍
      體證明書、報告書、現場照片、相驗照片、解剖照片、法
      務部法醫研究所解剖報告書、法務部法醫研究所109年6月
      20日函送方宗文解剖報告書暨鑑定報告書；此外，並扣得
      被告使用之門號0000000000（廠牌：IPHONE7）1支，有基
      隆市警察局第四分局扣押筆錄、扣押物品目錄表在卷可按
      。足認被告犯罪嫌疑確屬重大，有起訴之販賣第二級毒品
      行為，倘成立該罪，可預見刑度自然非輕，客觀上已增加
      其畏罪潛逃之動機，復矢口否認犯行，其逃匿以規避審判
      程序進行及刑罰執行之可能性甚高，自有相當理由認為其
      有逃亡之可能性。　
（二）又被告稱當日與徐睿在其所駕車上見面時，其妻林昕穎亦
      在車上，徐睿於偵查中所述顯對被告為不利，林昕穎所述
      亦與徐睿迥異，而有利於被告，可認被告顯有聲請就徐睿
      、林昕穎等人進行交互詰問，以為其有利之證明，則被告
      與本案相關證人間有待進行交互、對質詰問，因之被告若
      經釋放或未予禁止接見、通信、受授物件等，則其與前開
      證人恐有勾串之虞。是抗告意旨所稱證人於偵查中均經具
      結作證，或被告所有行動電話經扣案，已無勾串證人或湮
      滅證據之可能云云，顯有誤會。
（三）並參酌被告所為販賣毒品咖啡包，其中成分為新興毒品MM
      A（另類搖頭丸），對人體危害甚大，是被告所為危害社
      會治安甚鉅，權衡國家刑事司法權之有效行使、社會秩序
      及公共利益、被告人身自由之私益及防禦權受限制之程度
      ，認對被告維持羈押處分尚屬適當、必要，合乎比例原則
      ，並無違司法院釋字第665號解釋之意旨。
（四）從而，原審認被告犯罪嫌疑重大，且非具保之強制處分可
      得確保審判或執行程序之順利進行，有羈押之必要，而裁
      定自109年9月14日羈押3月，並禁止接見、通信、受授物
      件，經核尚無違反經驗法則、論理法則之處，亦未違反比
      例原則，顯無違誤。
五、綜上所述，原審裁定被告羈押並禁止接見、通信、受授物件
　　，尚屬適法之職權裁量行使，核無不合。抗告意旨猶執前詞
    提起抗告指摘原裁定不當，為無理由，應予駁回。
據上論斷，應依刑事訴訟法第412條，裁定如主文。　　　　
中　　華　　民　　國　　109 　年　　9 　　月　　30　　日
                  刑事第十四庭  審判長法　官  黃斯偉
                                      法　官  許泰誠
                                      法　官  程克琳

以上正本證明與原本無異。
不得再抗告。
                                      書記官  劉靜慧
中　　華　　民　　國　　109 　年　　10　　月　　5 　　日